臺灣基隆地方法院行政訴訟判決
110年度交字第121號
原      告  謝顥好  

被      告  新北市政府交通事件裁決處
                      設新北市○○區○○路0段000號2樓
代  表  人  李忠台    住同上
訴訟代理人  黃慧婷律師
上列當事人間交通裁決事件，原告不服被告民國110年11月4日新
北裁催字第48-AFU544319號裁決，提起行政訴訟，本院判決如下
：
    主  文
原告之訴駁回。
訴訟費用新臺幣參佰元由原告負擔。
    事實及理由
一、程序事項：
  ㈠按交通裁決事件，得由原告住所地、居所地、所在地或違規
    行為地之地方法院行政訴訟庭管轄，行政訴訟法第237條之2
    定有明文。本件因係原告不服被告依道路交通管理處罰條例
    第60條第1項規定所為之裁決，而提起之撤銷訴訟，屬行政
    訴訟法第237條之1第1項第1款所稱交通裁決事件；又本件原
    告住所地、違規行為地雖均未於本院轄區內，然原告居住地
    為基隆市○○區○○街000號，此為原告陳述於卷（見本院卷第1
    49頁），揆諸前揭規定，本院就本件交通裁決事件具有管轄
    權，合先敘明。
  ㈡次按違反本條例之行為，自行為成立之日起；行為有連續或
    繼續之狀態者，自行為終了之日起，逾2個月不得舉發。但
    汽車肇事致人受傷或死亡案件，因肇事責任不明，已送鑑定
    者，其期間自鑑定終結之日起算；未送鑑定而須分析研判者
    ，逾3個月不得舉發，道路交通管理處罰條例第90條定有明
    文；又按民國90年1月17日修正公布之道路交通管理處罰條
    例第90條前段所定3個月之舉發期限（現行條文已修正為「
    逾2個月不得舉發」），就同條例第8條第1項第1款之汽車違
    規行為，應以處罰機關受理（收到）舉發機關移送舉發違反
    道路交通管理事件之時點，作為認定舉發是否已逾3個月（
    現行條文為「逾2個月」）之準據（最高行政法院110年度大
    字第2號裁定參照）。本件違規行為日為110年3月28日，且
    非屬肇事致人受傷或死亡案件，舉發機關於110年5月12日將
    上開舉發事件入案移送被告處理，此有48-新北市政府交通
    事件裁決違規歷史資料查詢報表在卷可憑（見本院卷第141
    頁），堪認處罰機關即被告於110年5月12日業已受理（收到
    ）本案，是本件尚未逾越上開規定2個月之舉發期限。
  ㈢復按行政訴訟法第237條之4第1項、第2項第1款、第4款：「
    地方法院行政訴訟庭收受前條起訴狀後，應將起訴狀繕本送
    達被告。被告收受起訴狀繕本後，應於20日內重新審查原裁
    決是否合法妥當，並分別為如下之處置：原告提起撤銷之
    訴，被告認原裁決違法或不當者，應自行撤銷或變更原裁決
    。但不得為更不利益之處分。被告重新審查後，不依原告
    之請求處置者，應附具答辯狀，並將重新審查之紀錄及其他
    必要之關係文件，一併提出於管轄之地方法院行政訴訟庭。
    」此係新修正行政訴訟法（於100年11月23日修正公佈），
    基於交通裁決事件所具質輕量多之特殊性質，並為使法律關
    係及早確定，於是創設「重新審查」之特別救濟機制，而免
    除訴願之前置程序，使原處分機關能再次自我審查原裁決是
    否合法妥當，滿足依法行政之要求，並可兼顧當事人之程序
    利益，避免當事人不必要之時間、勞力、費用之浪費，亦可
    達成司法資源之有效利用。如原處分機關審查結果認原裁決
    確有違法或不當之情事，自可撤銷或變更原裁決，並就同一
    違規事實為新裁決並為答辯，至於此變更後之新裁決如仍非
    完全依原告之請求處置，依行政訴訟法第237條之4第3項規
    定之反面解釋，自不應視為原告撤回起訴，管轄法院仍應就
    原處分機關變更後所為之新裁決及答辯為審判對象，繼續進
    行審理。查被告本於110年9月2日作成新北裁催字第48-AFU5
    44319號違反道路交通管理事件裁決書，裁處原告：㈠罰鍰新
    臺幣（下同）2萬元，吊扣駕駛執照6個月；㈡限期於110年10
    月2日前繳送駕照，逾期不繳送者，自同年月3日起吊扣駕照
    12個月，並限於同年月17日前繳送，逾期仍不繳送者，則自
    同年月18日起吊銷駕照並逕行註銷，且1年內不得重新考領
    駕照。原告不服，提起本件行政訴訟。被告經依法重新審查
    後，自行撤銷上開處分主文㈡部分，並於110年11月4日重新
    製開同字號違反道路交通管理事件裁決書，將上開處分規制
    效力限縮於原主文第1項罰鍰及吊扣駕照6個月之內容，並送
    達於原告。揆諸前揭說明，本院司法審查之對象自應為被告
    110年11月4日新北裁催字第48-AFU544319號違反道路交通管
    理事件裁決書（下稱原處分）。
  ㈣末按行政訴訟法第237條之7規定，交通裁決事件之裁判，得
    不經言詞辯論為之。本件屬交通裁決事件，依兩造所述各節
    及卷內資料其事證已臻明確，爰不經言詞辯論而為判決。
二、事實概要：
　　原告駕駛其所有車牌號碼000-0000號自用小客車（下稱系爭
    車輛）於110年3月28日下午2時12分在臺北市內湖區舊宗路2
    段與民權東路6段路口（下稱違規路口），因「違反禁止左
    轉標誌左轉」之違規行為，經員警當場目睹並上前攔停並要
    求其出示證件。嗣原告拒絕出示證件並駕車駛離，而為員警
    認為其有「違反道路交通管理處罰條例之行為，拒絕停車接
    受稽查而逃逸」之違規行為，經臺北市政府警察局依違反道
    路交通管理處罰條例第60條第1項規定填製北市警交大字第A
    FU544319號舉發違反道路交通管理事件通知單逕行舉發，原
    告提出陳述，經舉發單位函復被告違規屬實，被告經重新審
    查後作成原處分。
三、本件原告主張略以：案發時其已駛離違規路口在加油站內加
    油，早已駛離違規路口，員警自應保存證據為逕行舉發，已
    無現場攔查或進入加油站攔停之必要；且員警並無在明顯處
    執法，況其於員警前來加油站時，均有配合下車並向員警陳
    述，才駕車緩緩駛離，並無拒警稽查、或拒絕停車接受稽查
    而逃逸之行為，且不出示證件也並非違規，員警原處分顯然
    違背比例原則等語，並聲明：原處分撤銷。
四、被告則答辯略以：原告有違規左轉之行為，經員警目睹後即
    予以攔停，期間原告固將車輛停留並下車與警員爭論違規左
    轉之情節，員警於此時即要求原告提出其駕駛執照及行照，
    已足徵表達稽查之意思；然經過上開告知後，原告仍向員警
    表明欲離去之立場並旋即關上車門，經員警再次告知將開1
    萬至3萬的罰單，原告仍不願意出示證件並駕車駛離，核已
    具備不服稽查逃逸之主客觀構成要件等語，並聲明：原告之
    訴駁回。
五、本院之判斷：
　㈠按駕駛人駕駛車輛，應服從執行交通勤務之警察或依法令執
    行指揮交通及交通稽查任務人員之指揮；汽車駕駛人之行為
    有下列情形之一，當場不能或不宜攔截製單舉發者，得逕行
    舉發：不服指揮稽查而逃逸，道路交通管理處罰條例第4條
    第2項、第7條之2第1項第4款分別定有明文。次按汽車駕駛
    人，駕駛汽車有違反本條例之行為，經交通勤務警察或依法
    令執行交通稽查任務人員制止時，不聽制止或拒絕停車接受
    稽查而逃逸者，除按各該條規定處罰外，處10,000元以上30
    ,000元以下罰鍰，並吊扣其駕駛執照6個月，道路交通管理
    處罰條例第60條第1項同有規定；又汽車駕駛人，駕駛汽車
    有下列情形之一，而本章各條無處罰之規定者，處新臺幣90
    0元以上1,800元以下罰鍰：不服從交通勤務警察或依法令
    執行交通指揮、稽查任務人員之指揮或稽查，則為道路交通
    管理處罰條例第60條第2項第1款所明定。上開規定乃係就汽
    車駕駛人如有違反道路交通管理處罰條例的違規行為，經交
    通勤務警察或交通稽查人員發覺而予以攔查時，本負有須依
    同條例第4條第2項規定服從其指揮的義務，並可依第7條之2
    第1項第4款規定，就該違規行為逕行舉發；且基於駕駛人違
    規後，若有經執法人員制止後不聽制止，或不服指揮稽查而
    加速逃逸者，為有效遏阻且此類情形惡性亦較重，並得分別
    適用該條例第60條第1項、第2項規定予以處罰。
　㈡道路交通管理處罰條例第60條第1項於86年1月22日修正增訂
    時之立法理由：「對於不服執法人員之交通指揮或稽查者，
    依本條第2項第1款之規定處以較輕之罰鍰，係為建立交通執
    法者之權威性。惟少數違規被稽查取締者，不聽從執法者之
    制止而加速逃逸，顯然惡行較重，實有必要於追蹤取締或予
    逕行舉發後，按第63條規定予以記點，爰增列第1項，俾有
    效遏阻。」可知得適用第1項規定加以處罰者，除須前有違
    反本條例之行為外，進一步尚區分「不聽制止」、「拒絕停
    車接受稽查而逃逸」2種情形。所謂「不聽制止」者，係指
    「實施違規行為中」，不聽執法人員制止仍繼續違規之情形
    ；又所謂「拒絕停車接受稽查而逃逸」者，經員警稽查而具
    「拒絕停車接受稽查」並「逃逸」之行為樣態，此規定係為
    於稽查程序時，倘人、車均逃逸，將致執法人員無法記明車
    輛牌照號碼、車型等可資辨明資料，而有礙於舉發之辦理，
    甚且違規行為人拒絕停車而逃逸過程，並有增加在場執法人
    員因追逐而受傷等風險因而規範之，故倘汽車駕駛人於警察
    對其執行交通稽查之初雖曾在場，但不服從稽查，未待警察
    執行稽查程序完畢，逕自駕車駛離，所為已非僅止於對執法
    人員之指揮或稽查不服，此亦屬於拒絕停車接受稽查之行為
    樣態。
　㈢末按汽車駕駛人，駕駛汽車有違反本條例之行為，經交通勤
    務警察或依法令執行交通稽查任務人員制止時，不聽制止或
    拒絕停車接受稽查而逃逸，汽車駕駛人於期限內繳納或到案
    聽候裁決者，裁處罰鍰20,000元，除罰鍰外並吊扣其駕駛執
    照6個月。此有道路交通管理處罰條例第92條第4項規定授權
    訂定之「違反道路交通管理事件統一裁罰基準及處理細則」
    第2條第2項所定之「違反道路交通管理事件統一裁罰基準表
    」可資參照。此裁罰基準經司法院釋字第511號解釋認無違
    背法律保留原則，自得為法院裁判時所適用。
　㈣本件原告於上開所示時、地有駕駛系爭車輛，而具「違反禁
    止左轉標誌左轉」之違規事實，此為原告所不爭執外，並經
    本院當庭勘驗員警對原告實施攔檢過程對話錄音影像光碟資
    料無訛（見本院卷第151頁至第157頁），復有新北裁催字第
    48-AFU544318號違反道路交通管理事件裁決書（見本院卷第
    23頁）、北市警交大字第AFU544318號舉發違反道路交通管
    理事件通知單（見本院卷第27頁），及被告提出之道路交通
    事故現場圖（見本院卷第115頁）、現場照片2張（見本院卷
    第117-119頁）、汽車車籍及駕駛人資料查詢（見本院卷第1
    33、134頁）在卷可佐，是就此部分事實應無疑義，而可認
    定。從而，本件應審酌者係：本件情形是否該當於道路交通
    管理處罰條例第60條第1項之行為樣態？經查：
　⒈首觀本件員警查緝過程，本院勘驗員警對被告實施攔檢過程
    對話錄音光碟資料檔案，就檔案名稱為「PICT5685.AVI」勘
    驗結果：（播放時間00：01：39，畫面時間14：00：24）靠
    近畫面中間偏右方處，可見一台自小客車自橋下左轉，並駛
    向畫面左方之加油站內；（播放時間00：01：50，畫面時間
    14：00：35）可見員警走向上開自小客車；（播放時間00：
    02：06，畫面時間14：00：51）可見上開自小客車車牌號碼
    為000-0000，該車並暫停於加油站內加油；（播放時間約為
    00：02：15－00：02：59，畫面時間約為14：01：00－14：01
    ：44）可見員警走至上開自小客車駕駛座車門旁，該車駕駛
    並打開車門，員警稱：「你剛剛的行為是違規左轉，我會依
    法告發，喔，麻煩你的證件，駕駛執照。」原告稱：「沒有
    阿。」（中略）原告：「我剛特別看，我還特別注意了耶。
    」員警：「我請你再去看一次，可以嗎？」（後略）。就檔
    案名稱為「PICT5687.AVI」勘驗結果：（播放時間約為00：
    00：13－00：00：47，畫面時間約為14：04：59-14：05：33
    ）；（播放時間約為00：00：47－00：00：50，畫面時間約
    為14：05：33－14：05：36）可見原告打開駕駛座之車門，
    並稱：「那你舉證阿，我要急著趕時間，我要走了。」；（
    播放時間約為00：00：50－00：01：00，畫面時間14：05：3
    6－14：05：46）可見原告坐上駕駛座，並關上駕駛座車門，
    員警稱：「（前略）你拒絕盤查的話要開一張1萬到3萬的罰
    單喔。」；（播放時間約為00：01：37－00：02：20，畫面
    時間約為14：06：23－14：07：06）員警：「你要開走的話
    ，我會開你一張拒絕稽查吼」，可見原告遂駕駛上開自小客
    車轉彎後，駛離現場。上開勘驗結果有本院勘驗筆錄附卷可
    佐（見本院卷第151頁至第157頁），並經兩造當庭均對本院
    上開勘驗結果表示無意見。
　⒉由上可知，員警於目睹原告之「違反禁止左轉標誌左轉」之
    違規行為後，即上前攔停停等於加油站之系爭車輛，並表明
    其欲就原告前開之違規行為為稽查，而開啟稽查程序，同時
    要求原告應出具駕駛執照或行照等相關證件；嗣原告拒絕出
    示證件，並員警續不斷告知將認定為拒絕稽查，然原告仍未
    待稽查程序結束，即無視員警駕車駛離，自已符合前開所述
    「拒絕停車接受稽查而逃逸」之行為樣態；又依內政部警政
    署訂頒「取締一般交通違規作業程序」作業內容規定：「不
    服稽查取締事實之認定：⑴拒絕出示駕照、行照及陳述提供
    足資稽查身分之資料者。…⑷以消極行為，不服從稽查者。」
    規定及上開說明可知，員警目睹原告所駕駛之系爭車輛有違
    規情事，遂上前稽查，原告即負有接受稽查而出示身分證明
    文件、表明身分之義務，及舉發員警製單程序結束前，亦有
    在場配合稽查之義務，惟舉發員警稽查之過程中，其多次請
    原告出示證件，以確認原告之身分時，原告在舉發員警尚未
    查明其身分前，遂駕車離去現場，衡諸此舉發過程之情形，
    原告在尚未等待舉發員警之稽查程序完成前，逃避舉發員警
    所為之稽查，原告之消極行為非但已構成「拒絕接受稽查」
    ，且有該當「逃逸」要件無訛。
　⒊此再參原告提出之違反道路交通管理事件通知單上，就「違
    反禁止左轉標誌左轉」及「違反道路交通管理處罰條例之行
    為，拒絕停車接受稽查而逃逸」違規行為均載明為「逕行舉
    發」、並僅能填載車主姓名而無從確認駕駛人，此有北市警
    交大字第AFU544318、AFU544319號舉發通知單附卷可佐（見
    本院卷第125頁至第126頁），與上情相互參照，可得知員警
    確因原告之拒絕停車接受稽查而逃逸，而無從確認駕駛人並
    完備當場舉發之程序，僅得嗣後逕行舉發之，亦顯示原告之
    行為確係妨礙了稽查程序的完整進行，而動搖交通執法之權
    威性。
　⒋至原告雖主張其已駛離違規路口，員警自應保存證據為逕行
    舉發等語，然道路交通管理處罰條例第7條之2第1項之逕行
    舉發，係汽車駕駛人當場不能或不宜攔截製單舉發者，即得
    為逕行舉發，而縱得為此種舉發方式，惟尚不排除違反道路
    交通管理事件統一裁罰基準及處理細則第10條第2項當場舉
    發等其他舉發方式，或甚至限制交通勤務警察之指揮稽查方
    式，而遽排除原告遵守交通勤務警察指揮之義務與責任；況
    本件員警就原告之違規行為之所以採取「逕行舉發」為之，
    則正是導因於原告之不服指揮稽查而逃逸，而符合道路交通
    管理處罰條例第7條之2第1項第4款之情形，始須逕行舉發，
    而得反徵原告之行為確係破壞了稽查程序的完整進行，核屬
    道路交通管理處罰條例第60條第1項所欲規範之樣態；又原
    告另主張員警未於明顯處執法，且其均有配合下車並向員警
    陳述，才駕車緩緩駛離等語，然本件原告有違規左轉之違規
    事實，經員警當場觀察所得並上前攔查，不問系爭車輛是否
    靜止、或員警有無於明顯處執法，即已進入稽查程序之中；
    然原告經員警明確告知稽查程序尚未終結、並將認定為拒警
    稽查，原告卻仍執意離去，揆諸前開說明，此自屬於拒絕停
    車接受稽查之行為樣態。又原告另主張：我不是故意犯也沒
    有採規勸等語，然就本件情形，原處分之裁處內容與違反道
    路交通管理事件統一裁罰基準及處理細則所訂之裁量內容相
    符，此被告就相同違規情形間為同等之裁量標準，合於相同
    事件相同處理，不同事件不同處理之平等原則，亦無所謂應
    採規勸卻逕予處罰之違法。是原告之主張，均無可採。
六、綜合上述，原告有違規行為並經警攔停後，未配合員警要求
    出示證件、又不服員警之勸告而駕車離去，已該當道路交通
    管理處罰條例第60條第1項「拒絕停車接受稽查而逃逸」之
    樣態，而妨礙稽查程序的完整進行。準此，被告據此裁罰原
    告，併依違反道路交通管理事件統一裁罰基準表而為裁量，
    核屬適法有據。原告訴請撤銷，乃屬無理由，應予駁回。
七、本件事證已臻明確，兩造其餘攻擊、防禦方法及所提證據，
    經核均與判決結果不生影響，爰不一一論列，併此敘明。
八、本件第一審裁判費為300元，應由敗訴之原告負擔，為此爰
    確定第一審訴訟費用如主文第2項所示。
據上論結，本件原告之訴為無理由，依行政訴訟法第98條第1項
前段、第237條之7、第237條之8第1項、第104條，判決如主文。
中　　華　　民　　國　　111 　年　　3 　　月　　17　　日
                  行政訴訟庭　法　官　李謀榮
以上正本係照原本作成。
如不服本判決，應於判決送達後20日內，向本院提出上訴狀並表
明上訴理由（原判決所違背之法令及其具體內容或依訴訟資料可
認為原判決有違背法令之具體事實），其未載明上訴理由者，應
於提出上訴後20日內向本院補提理由書（上訴狀及上訴理由書均
須按他造人數附繕本，如未按期補提上訴理由書，則逕予駁回上
訴），並應繳納上訴裁判費新臺幣750元。
中　　華　　民　　國　　111 　年　　3 　　月　　17　　日
                              書記官　鄭又綾